【裁判字號】    96,交易,43
【裁判日期】    970715
【裁判案由】    過失致死
【裁判全文】
臺灣花蓮地方法院刑事判決              96年度交易字第43號
公  訴  人  臺灣花蓮地方法院檢察署檢察官
被      告  戊○○
                      號3樓
選任辯護人  簡燦賢律師
            吳秋樵律師
上列被告因過失致死案件，經檢察官提起公訴（96年度偵字第36
22號），本院判決如下：
    主  文
戊○○因過失致人於死，處有期徒刑月，如易科罰金，以新臺
幣壹仟元折算壹日。
    事  實
一、戊○○於民國96年7月6日晚間，由花蓮教育大學騎乘車牌號
    碼MCX─930號重型機車，沿省道臺9 線公路由南往北方向行
    駛欲至宜蘭縣羅東鎮。迨於同日21時20分許，行經花蓮縣秀
    林鄉該路157.9 公里處北向外側車道未設有號誌之路口時，
    理應注意車輛行駛時，應注意車前狀況，隨時採取必要之安
    全措施，行近未設行車管制號誌之行人穿越道前，應減速慢
    行。而依當時天候雨、夜間無照明、柏油路面無缺陷，並無
    不能注意之情事，竟疏於注意，於經過上開路段時，未注意
    車前狀況，復未減速慢行，致其所騎乘之機車撞擊違規同向
    行走於同路由南往北路肩之劉興海左小腿外側部位，致劉興
    海倒地後，受有頭部外傷顱內出血等傷害，經送醫急救後延
    至同年月7日5時40分許不治死亡。嗣於警員前往現場處理時
    ，戊○○在上開犯行未為任何有偵查犯罪職權之公務員知悉
    前，即當場向到場處理之警員自首，承認其為肇事人，並進
    而接受本件裁判。
二、案經劉興海之女丁○○訴請、花蓮縣警察局新城分局報告及
    臺灣花蓮地方法院檢察署檢察官相驗後簽分偵查起訴。
    理  由
壹、程序部分：
一、本案道路交通事故現場圖及道路交通事故調查報告表，為公
    務員職務上製作之紀錄文書，且經製作該文書之公務員即警
    員乙○○於本院到庭證述製作經過，本院審酌該證據資料製
    作時之情況，並無顯不可信之情形，應認有證據能力。至照
    片、相驗屍體證明書、驗斷書，檢察官、被告戊○○及其辯
    護人均未爭執其證據能力，本院審酌其作成時之情況，並無
    違法取得或顯不可信之情形，認為適當，應認得作為證據。
二、按法官或檢察官得囑託醫院、學校或其他相當之機關、團體
    為鑑定，並準用第203條至第206條之1 之規定；鑑定之經過
    及結果，應命鑑定人以言詞或書面報告，刑事訴訟法第 208
    條第1項前段、第206條第1 項分別定有明文。本案臺灣省花
    東區車輛行車事故鑑定委員會作成之鑑定意見書，係經臺灣
    花蓮地方法院檢察署檢察官於96年7 月20日以丙○兆莊96相
    197字第11534號函囑託作成，此有臺灣省花東區車輛行車事
    故鑑定委員會96年8 月13日所發花東鑑字第0966101408號函
    在卷可參，囑託鑑定之程序於法並無違誤。且在機關鑑定時
    ，因該機關之所以為鑑定，乃因法院或檢察官之囑託，而法
    院或檢察官為囑託前，本會就受囑託之機關為適當及公信之
    考量，且該等機關對於鑑定事項，乃係其通常而持續之業務
    ，是該等機關故意為不實鑑定之可能性甚低。從而，本案臺
    灣省花東區車輛行車事故鑑定委員會之鑑定，既係由檢察官
    依刑事訴訟法第208條第1項囑託鑑定而出具書面報告，自為
    同法第159條第1項所謂之「法律有規定」之情形，該鑑定意
    見應認有證據能力。
貳、實體部分：
一、訊據被告固坦承有於96年7月6日21時20分許，騎乘車牌號碼
    MCX─930號重型機車，行經花蓮縣秀林鄉○○○○路157.9公
    里處北向外側車道未設有號誌之路口時，機車摔倒，且在同
    向該處路口停止線與行人穿越道間有被害人倒地死亡一情，
    惟矢口否認有何撞擊被害人之過失致死犯行，辯稱：當係因
    與學校學妹準備一同前往花蓮縣羅東鎮遊玩，當時同行之學
    妹騎得較快遠離，所以伊就跟在騎乘RGK-565 號機車之證人
    甲○○後方等速尾隨，迨至上開處所時，因甲○○減速伊在
    後跟著煞車，車子才滑倒，伊從未見到被害人劉興海行走在
    路旁，也不知為何被害人為何死亡，伊應無撞擊被害人之可
    能云云。惟查：
    (一)本案被害人係因顱內出血死亡，致命傷為後腦部3 處皮下
      出血痕，且左小腿外側有乙處擦傷痕等情，業經臺灣花蓮
      地方法院檢察署檢察官督同法醫師相驗屬實，並製有相驗
      筆錄、相驗屍體證明書、檢驗報告書在卷可憑，足見被害
      人係因自後遭撞擊左小腿跌倒後，後腦著地碰撞，導致顱
      內出血死亡，應可認定。
    (二)被害人倒地之位置，係在前開路段往北方向外側車道路口
      停止線與行人穿越道間，有現場照片附卷可稽（參相字卷
      第72頁下方），證人甲○○及被告亦一致均供稱被害人倒
      地位置，係在該照片註記處無訛（參本院卷第67頁、第71
      頁）。核與被告機車倒地後連續刮地痕起點位置大致相符
      ，顯見被告機車應係撞擊被害人後跌倒，始致被告機車刮
      地痕起點與被害人倒地死亡之地點相一致。從而，被害人
      既係遭撞擊倒地，而遭撞擊位置又與被告機車倒地位置相
      符，自堪認被害人應係遭被告撞擊無訛。
    (三)證人甲○○於偵查中及本院審理時結證稱：當時並未目睹
      車禍經過，因為車禍發生在伊後方，伊騎車經過時有看見
      被害人在伊右手邊的路面邊線與人行道緣石間行走，沒有
      走在人行道上。伊並未撞到被害人，伊看見並經過被害人
      後，才聽到碰的一聲，回頭才看見被害人倒在人行道及路
      面間等語（參相字卷第42頁反面、本院卷第63頁、第64頁
      、第66頁），就本案車禍發生之情形已證述明確。而證人
      甲○○之機車於本案發生後，車體並無新生刮擦或撞擊痕
      跡，除經承辦警員勘驗著有偵查報告在卷可稽外，復經本
      院於審理時勘驗無訛，且被告亦供承本案發生時證人甲○
      ○機車並無摔倒或行車不穩之情形，車禍發生當時除被告
      與證人甲○○車輛外，並無其他車輛經過等語（參本院卷
      第116 頁）。而本案被害人係遭撞擊後跌倒導致顱內出血
      而死亡，顯見撞擊力道非輕，則證人甲○○機車若確有撞
      及被害人，應無可能無任何行車不穩，甚至摔倒之情形，
      足見證人甲○○上開證詞應堪採信。而被告辯稱：其從未
      見到被害人劉興海行走在路旁，也不知為何被害人為何死
      亡，伊應無撞擊被害人之可能云云，即與前揭客觀跡證並
      不相符，難以採信。
    (四)又證人甲○○雖於本院審理時證稱：被告之機車係由伊左
      側滑行至伊右前方等語。被告辯護人執此為被告辯護稱：
      如依證人甲○○所言，被告既在證人甲○○左側，往右前
      方滑行至路面邊緣處，何有可能撞及在路邊之被害人。然
      證人甲○○上揭證詞，核已與卷附道路交通事故現場圖所
      繪被告機車刮地痕跡不符，自難採信，而此部分亦不因此
      得據為被告有利之認定。
    (五)再者，測謊鑑定，係依一般人在說謊時，會產生遲疑、緊
      張、恐懼、不安等心理波動現象，利用測謊儀器將受測者
      之上開情緒波動反應情形加以紀錄，以判斷受測者供述之
      真實性，故必受測者情緒穩定，生理上並無不適，始得為
      之，且其鑑定結果，雖非無證據能力，但亦僅能供為審判
      上之參酌，至其證明力如何，法院仍有自由判斷之權限（
      最高法院93年度台上字第4894號裁判參照）。綜合前開本
      案發生之客觀跡證，已堪認定被告確有撞擊被害人致被害
      人死亡一情，已如前述，而證人甲○○就並未撞及被害人
      乙節，經測謊結果，呈情緒波動反應，經研判有說謊等情
      ，雖有法務部調查局97年5月15日調科參字第09700184400
      號測謊報告書在卷可憑，惟此測謊報告已與前開客觀跡證
      不符，難認僅憑此即認被告未撞及被害人而足為被告有利
      之證明。
    (六)按汽車行駛時，駕駛人應注意車前狀況，並隨時採取必要
      之安全措施；又汽車行近未設行車管制號誌之行人穿越道
      前，應減速慢行，道路交通安全規則第94條第3項、第103
      條第1 項定有明文。被告駕駛機車自應注意上開規定，而
      依當時天候雨、夜間無照明、柏油路面無缺陷，並無不能
      注意之情事，竟疏於注意車前狀況，尤其在行近未設行車
      管制號誌之行人穿越道前未特別減速慢行，進而發生本件
      車禍，其有過失甚明。且本件經臺灣省花東區車輛行車事
      故鑑定委員會鑑定結果，亦認被害人違規於車道上行走（
      未行走路邊紅磚人行道），為肇事主因，被告駕駛重型機
      車，未注意車前狀況，為肇事次因，此有該會96年8 月13
      日花東鑑字第0966101408號函附鑑定意見書附卷可稽。而
      被害人確因本件車禍致頭部外傷顱內出血死亡，故被告之
      過失行為與被害人死亡間，具有相當因果關係，應堪認定
      。本件事證明確，被告犯行堪予認定，自應依法論科。至
      被告辯護人另為被告辯護請求傳喚臺灣省花東區車輛行車
      事故鑑定委員會鑑定委員在庭作證核已無必要，併此敘明
      。
二、核被告所為，係犯刑法第276條第1項之過失致人於死罪。查
    被告於警員前往現場處理時，在其上開犯行未為任何有偵查
    犯罪職權之公務員知悉前，即當場向到場處理之警員自首，
    承認其為肇事人，並進而接受本件裁判，有花蓮縣警察局新
    城分局道路交通事故肇事人自首情形紀錄表1 紙附卷可稽，
    應依法減輕其刑。爰審酌被告並無前科紀錄，素行良好，此
    次肇事致被害人因而死亡，犯罪所結果至為重大，然其僅為
    肇事次因，被害人家屬已取得新臺幣150 萬元理賠（強制責
    任險部分），被告尚因認知差距未能與被害人家屬達成和解
    ，及其犯後未能坦承犯行等一切情狀，量處如主文所示之刑
    ，並諭知易科罰金之折算標準。
據上論斷，應依刑事訴訟法第299條第1項前段，刑法第276條第1
項、第62條前段、第41條第1 項前段，刑法施行法第1條之1，判
決如主文。
本案經檢察官孫源志到庭執行職務。
中    華    民    國    97    年    7     月    15    日
                  刑事第二庭    法  官  林恒祺
上列正本證明與原本無異。
如對本判決不服，應於送達後10日內，向本院提出上訴狀（上訴
狀應記載具體上訴理由並應抄附繕本）告訴人或被害人如對於本
判決不服者，應具備理由請求檢察官上訴，其上訴期間之計算係
以檢察官收受判決正本之日期為準。
中    華    民    國    97    年    7     月    16    日
                                書記官
附錄本判決論罪之法律條文：
中華民國刑法第276條第1項
（過失致死罪）
因過失致人於死者，處2年以下有期徒刑、拘役或2千元以下罰金
。


司法院資訊處製作；財團法人民間司法改革基金會備份。
